最高法院民事判決　　　　　　　　　　　　　　　八十八年度台上字第一八五五號
　　上　訴　人　辛○○
　　　　　　　　戊○○
　　　　　　　　乙○○
　　　　　　　　丁○○
　　　　　　　　丙○○
　　　　　　　　甲○○
　　　　　　　　壬○○
　　　　　　　　庚○○
　　　　　　　　己○○
　　被 上訴 人　太普科技企業股份有限公司
　　法定代理人　陳耀盈
　　被 上訴 人　癸○○
右當事人間請求損害賠償事件，上訴人對於中華民國八十七年九月十七日台灣高等法
院第二審判決（八十七年度上字第一八五號），提起上訴，本院判決如左：
    主  文
上訴駁回。
第三審訴訟費用由上訴人負擔。
    理  由
本件原審以：被上訴人太普科技企業股份有限公司（下稱太普公司）於民國八十三年
六月間，向上訴人募集增資款項，上訴人於同年七月間繳交如原判決附表一所示股款
，太普公司嗣於八十四年八月一日完成現金增資程序。此期間，太普公司將上開股款
轉入被上訴人癸○○名下，作為公司與癸○○間股東資金往來，上訴人因而主張受有
自八十三年八月一日起至八十四年七月三十一日止，相當於法定利率計算各如原判決
附表所示，共新台幣（下同）五十五萬五千元之利息損失，爰依共同侵權行為之法律
關係，請求被上訴人連帶賠償。惟證券交易法第六條規定：本法所稱之有價證券，謂
政府債券及公開募集、發行之公司股票；同法第二十二條第一項規定：有價證券之募
集與發行，除政府債券或經財政部核定之其他有價證券外，非經主管機關核准或向主
管機關申報生效後，不得為之。足見公開募集、發行之公司股票，始須依證券交易法
第二十二條規定，經主管機關核准或申報生效。查太普公司八十四年股東常會議事錄
記載，討論事項第一案即表明增資發行之股份由員工及原股東認購外，餘由董事會洽
特定人認足之；第三案則決議向財政部證券管理委員會申請補辦公開發行事宜。足認
八十三年六月間，太普公司並非公開募集、發行增資股票，無經主管機關核准或申報
生效之必要。且太普公司已補辦公開發行手續，經財政部證券管理委員會於八十四年
七月七日以台財證(一)字三九○八二號函核准在案，有建業聯合會計師事務所簽證之
太普公司增資發行新股登記資本額查核報告書可稽，足見其募集、發行增資股份，並
未違法。又公司增資新股之認股行為一經成立，認股人即取得公司股東之資格。上訴
人於八十三年七月三十一日認購太普公司增資之新股，並繳足股款，已取得股東資格
，自不得主張受有相當於利息之損害。又太普公司於八十二年底之資本額已達二億二
千餘萬元，依法須公開募集、發行新股，惟因準備不及，始仍以資本額一億九千萬元
申報，而將募集所得資金暫掛癸○○名下，於公開發行之申請核准後，即全數轉回太
普公司，有財務報告表可稽，上訴人亦不爭執，足認被上訴人並無侵占上訴人所繳之
股款。且該股款已歸公司所有，縱有侵占，亦非損害上訴人之權利。上訴人以共同侵
權行為之法律關係請求被上訴人連帶賠償，即屬無據，並明上訴人其餘攻擊方法及
證據不予審酌之理由，因而維持第一審所為上訴人敗訴之判決。
按股份有限公司與特定人協議，由該特定人認購增資之新股，認股人繳清股款並取得
股東資格者，縱公司有未經股東會特別決議為增資而變更章程等違反法令之情事，仍
難謂公司取得股款係侵權行為，更難謂公司有侵害認股人股款利息之行為。查太普公
司募集系爭增資股，係由董事會洽特定人即上訴人認足，上訴人並繳清股款，嗣已取
得太普公司股東之資格，為原審認定之事實，且為上訴人所不爭執。縱上訴人主張太
普公司未經股東會特別決議為增資而變更章程，亦未經主管機關核准即行辦理增資云
云屬實，揆諸首開說明，仍難謂被上訴人有侵害上訴人股款利息之侵權行為。至上訴
人得否依侵權行為以外之法律關係請求被上訴人為給付，則屬另一問題。上訴論旨執
上開理由及其他陳詞，指摘原判決違背法令，聲明廢棄，為無理由。
據上論結，本件上訴為無理由，依民事訴訟法第四百八十一條、第四百四十九條第一
項、第七十八條，判決如主文。
中      華      民      國    八十八    年      八      月      十九    日
                              最高法院民事第五庭
                                  審判長法官  蕭  亨  國
                                        法官  吳  正  一
                                        法官  楊  隆  順
                                        法官  陳  淑  敏
                                        法官  鄭  玉  山
      右正本證明與原本無異
                                              書  記  官
中      華      民      國    八十八    年      九      月      八      日
                                                                    Ｍ
